臺灣高等法院民事判決　　　　　　　　　94年度再易字第53號
再審原告　　傑登生研有限公司
法定代理人　林俊傑
訴訟代理人　廖修譽律師
再審被告　　博智國際行銷有限公司
法定代理人　朱振昌
上列當事人間返還買賣價金事件，再審原告對於中華民國94年3
月23日本院93年度上易字第876號及93年8月18日台灣台北地方法
院92年度訴字第4890號確定判決，提起再審之訴，本院判決如下
：
    主  文
再審之訴駁回。
再審訴訟費用由再審原告負擔。
    事  實
甲、再審原告方面：
壹、聲明：
一、台灣臺北地方法院92年度訴字第4890號及本院93年度上易字
    第876號確定判決（下稱原確定判決）關於不利再審原告部
    分均廢棄。
二、上開廢棄部分，再審被告在前訴訟程序第一審之訴駁回。
貳、陳述：
一、就洗劑定金新台幣（下同）60萬元部分，再審原告所提出之
    證物，除產品訂購契約書、照片及對帳明細單外，尚有再審
    原告在簽約後著手進行本案，就產品包裝及內容配方等經過
    多次確認之傳真稿件並再審被告所提出之律師函，然原確定
    判決除照片之外，就其餘證物皆未加以說明。按再審原告在
    訂約後既已著手進行製作洗劑產品，且對帳明細單上並已載
    明定金退款為30萬元，而非60萬元，顯見當時再審被告已認
    知兩造間之洗劑訂購契約業已終止，惟本件再審原告從未終
    止兩造間之洗劑訂購契約，而係再審被告主動終止契約方而
    要求返還定金。又依兩造間所訂洗劑訂購契約之記載，再審
    被告並無因樣本不符而主張給付不能之權利。原確定判決就
    上開足以影響於判決之重要證物，漏未審酌，具有民事訴訟
    法第497條之再審事由，並有判決不備理由之違法。
二、依再審被告所提出之照片，可認係再審被告主動終止兩造間
    之洗劑訂購契約，原確定判決所為之認定不符經驗法則，顯
    然違背法令。
三、依據證人顏雅芳之證詞，顯見兩造間之往來，就有瑕疵之商
    品皆係以換貨方式處理，而非退貨；而在其處理經驗中，亦
    未有直接退貨之情形及解除契約之說明。原確定判決認「兩
    造就有瑕疵之貨物係先採退貨補正方式，於一個月內如仍無
    法補正新貨，再以扣款方式處理，亦即就退貨部分解除契約
    返還價金（或報酬）」，顯有判決不憑證據之違法。
四、再審被告所退回之貨品，其中「滿足感」商品及「開味三寶
    素」金額計49萬2,540元，再審被告並未證明有瑕疵，原確
    定判決竟認再審被告退回之商品總額94萬7,990元均有瑕疵
    ，顯有不憑證據之違法。
五、就抵銷款28萬元部分，再審原告係因再審被告之過失而未交
    付洗劑產品，依民法第509條規定，再審原告可請求報酬。
    再審原告在對帳單時業已向再審被告主張抵銷，否則何以會
    列在明細單上？原確定判決就此足以影響於判決之重要證物
    ，漏未審酌，具有民事訴訟法第497條之再審事由。
乙、再審被告方面：
    本件未行言詞辯論，無再審被告之聲明及陳述可供記載。
丙、本院依職權調閱本院93年度上易字第876號兩造間返還買賣
    價金事件全卷。
    理  由
一、按再審之訴顯無再審理由者，得不經言詞辯論，以判決駁回
    之，民事訴訟法第502條第2項定有明文。又不得上訴第三審
    之事件，其第二審確定終局裁判，就足影響於判決之重要證
    物漏未斟酌者，固得依民事訴訟法第497條規定，提起再審
    之訴；然所謂「漏未斟酌重要證物」，乃指前第二審言詞辯
    論終結前，已經存在並已為證據聲明之證據，第二審法院並
    未認為不必要而仍忽略證據聲明未為調查，或已為調查而未
    就其調查之結果予以判斷者而言；若已在原確定判決理由中
    說明其為不必要之證據，或說明就調查之結果並不足為有利
    之事實判斷，則屬已加斟酌，不得以此作為再審理由。又按
    民事訴訟法第496條第1項第1款所謂適用法規顯有錯誤，係
    指確定判決所適用之法規顯然不合於法律規定，或與現尚有
    效之判例、解釋顯然違反者而言，不包括認定事實錯誤、取
    捨證據失當、判決不備理由及在學說上諸說併存致發生法律
    上見解歧異等情形在內（參照最高法院90年度台再字第27號
    判決）。
二、關於再審原告主張原確定判決漏未斟酌重要證物部分：
（一）關於原確定判決命再審原告返還洗劑定金60萬元部分：
      按再審原告就此部分係主張：兩造間之產品訂購確認書已
      記載要交付樣品，伊在訂約後已著手進行製作，有兩造就
      產品包裝及內容配方進行確認之傳真稿件可證，及兩造間
      之對帳明細單記載定金30萬元，並經再審被告提出律師催
      告函，顯見上開對帳明細單已經再審被告認可，足見兩造
      間之洗劑訂購契約係再審被告主動終止方請求返還定金，
      暨依兩造間之洗劑訂購契約之記載，再審被告並無因樣本
      不符而主張給付不能之權利，原確定判決漏未斟酌上開重
      要證物云云（見本院卷第10、11頁）。惟查自兩造間所訂
      之洗劑訂購契約觀之，並無再審被告不得對再審原告主張
      給付不能之記載；又再審原告所謂原確定判決漏未斟酌之
      上開證物，經核亦均不足以證明係再審被告主動終止系爭
      洗劑訂購契約。且原確定判決就此部分亦已敘明：依系爭
      洗劑產品「契約定明上訴人（即再審原告）應於91年4 月
      上旬交付貨物（見原審卷第30頁），上訴人迄未交付產品
      ，亦經上訴人自認在卷（見原審卷第168頁），其雖辯稱
      是因被上訴人（即再審被告）主動終止契約，所以沒有繼
      續生產云云（見原審卷第144、168頁、本院卷第49、50頁
      ），並提出相片及對帳明細表作為兩造間終止契約之證明
      （見原審卷第69、196頁、本院卷第43頁）。惟查系爭相
      片乃被上訴人公司人員所製作（見本院卷第61、126頁）
      ，並非被上訴人就系爭合約之履行對上訴人所為終止契約
      之意思表示，此部分已據被上訴人陳明（見原審卷第207
      頁、本院卷第61頁），而上訴人復無法舉證證明被上訴人
      向伊為終止契約之意思表示，自難僅憑相片而認被上訴人
      已終止契約。再就上訴人所自承，伊所交付之樣品要先經
      對造確認，對造表示樣品不符規格，要如何交貨；因為對
      造未確認樣品，所以我們才沒有繼續做等語（見本院卷第
      144頁），足證上訴人確實係因所交付之樣品未通過被上
      訴人之確認，而未繼續生產，則被上訴人主張上訴人迄未
      能作出洗劑產品即屬事實。至於被上訴人事後收受上訴人
      所寄回之系爭產品之包材，既無任何明示之表示，亦不得
      推認為係被上訴人終止系爭契約之默示意思表示。按民法
      上所謂給付不能，係指依社會觀念其給付已屬不能者而言
      ，本件契約係屬製造物供給契約，以上訴人之製造技能為
      契約之要素，上訴人既無法研發生產符合被上訴人所要求
      品質之洗劑，依社會觀念，系爭契約應已構成給付不能甚
      明，則被上訴人主張係因上訴人無法生產出符合契約要求
      之樣品，無能力製造該產品，致契約無法履行而構成給付
      不能，係屬事實而可採信。…本件兩造間之系爭契約既因
      可歸責於上訴人之事由而致不能履行，則被上訴人依前揭
      （民法第249條第3款）規定請求上訴人加倍返還定金60萬
      元，即屬於法有據」（見原確定判決6、7頁），經核並無
      再審原告所主張漏未斟酌重要證物之情事。從而再審原告
      主張原確定判決漏未斟酌足影響於判決之重要證物，應屬
      無據。
（二）關於原確定判決駁回再審原告就洗劑之包材設計費28萬元
      所為抵銷之抗辯部分：
      按再審原告屆期未交付洗劑產品，係屬可歸責於伊之事由
      所致，已如前述，伊自不得就洗劑之包材設計費28萬元為
      抵銷之抗辯。再審原告謂原確定判決漏未斟酌兩造所訂系
      爭洗劑訂購契約之重要證物，亦屬無據。
三、關於再審原告主張原確定判決適用法規顯有錯誤部分：
（一）關於再審原告主張原確定判決有判決不備理由之違法部分
      ：
      再審原告主張兩造間所訂之洗劑訂購契約係再審被告主動
      終止，原確定判決命再審原告返還洗劑定金60萬元，有判
      決不備理由之違法云云（見本院再易字卷第10頁），惟所
      謂適用法規顯有錯誤並不包括判決不備理由，已如前述，
      再審原告此部分主張自不符合民事訴訟法第496條第1項第
      1 款之規定。
（二）關於再審原告主張原確定判決不符經驗法則部分：
      再審原告關於此部分係主張依再審被告提出之照片（見本
      院再字卷第28頁），可認係再審被告主動終止系爭洗劑訂
      購契約云云（見本院再字卷第11頁）。惟查再審被告在前
      訴訟程序第一審法院提出上開照片時，即已表明照片係證
      明再審原告提供洗劑不良樣品之證物（見原審訴字卷第63
      、69頁），並據再審被告陳明上開照片係伊公司人員所製
      作，並非對再審原告為終止契約之意思表示（見本院再易
      字卷第61、126頁）；又查上開照片在洗髮精及沐浴精樣
      品之後，雖附有「傑登三次提供樣品品質不良，故終止合
      約」之文字，惟觀諸上開照片主要係在顯示再審原告提供
      之洗髮精及沐浴精樣品，尚不得以該照片所附上開文字即
      認係再審被告對再審原告所為終止契約之意思表示，再審
      原告主張原確定判決不採其所為之抗辯係不符經驗法則云
      云，核不足取。
（三）關於再審原告主張原確定判決有不憑證據之違法部分：
    1.關於再審原告主張兩造間就有瑕疵之商品皆係以換貨方式
      處理，而非退貨，原確定判決有不憑證據之違法部分：
      經查原確定判決係依據證人顏雅芳在前訴訟程序證稱：「
      通常貨物有問題時，如果對方（即再審原告）接受的話，
      在一個月對造會重新補貨，如果沒有補給我們（即再審被
      告）的話，就會用扣款的方式處理，如果對方不接受的話
      ，是由主管去處理。在開始時對方對於瑕疵品大都是用換
      貨的方式處理，最後這一批因為我離開了，不清楚。有時
      換貨我會先以扣款方式處理，等到對方補貨後，就當作次
      月的出貨」、「（問：該批貨物為何退貨？）食品的有效
      期限沒有過期，但是產品有問題，被客戶退貨，我認為上
      訴人（即再審原告）應該要負責，所以將之退貨。客戶反
      應產品變質，就直接將產品退回，客戶退回來的貨我們有
      檢查確實有問題，所以我們就收下退給對方，對方是否有
      檢查我們的退貨不清楚」（見本院上易卷第119、120頁）
      ，及證人陳萩燕證稱：「如果產品有問題就會在對帳單扣
      掉」（見本院上易卷第120頁），而認兩造就有瑕疵之貨
      物係先採退貨補正方式，於一個月內如仍無法補正新貨，
      再以扣款方式處理，亦即就退貨部分解除契約返還價金或
      報酬（見原確定判決7、8頁）。經核原確定判決係綜合上
      開證人之證詞，而為上開認定，再審原告僅擷取證人顏雅
      芳所為「在開始時對方對於瑕疵品大都是用換貨的方式處
      理」片段之證詞，即謂兩造間就有瑕疵之商品皆係以換貨
      方式處理，而非退貨，原確定判決有不憑證據之違法云云
      （見本院再易字卷第12頁），為不足取。
    2.關於再審原告主張原確定判決認定再審被告退回之商品總
      額94萬7,990元均有瑕疵，有不憑證據之違法部分：
      經查原確定判決就此部分業已敘明：「上訴人（即再審原
      告）雖否認被上訴人（即再審被告）所退回之貨物有瑕疵
      ，表示留下來僅係為抵銷債務，但據證人陳萩燕所稱系爭
      退貨因有被上訴人公司之品名，伊不能賣，且已於過期後
      已將之銷毀等語（見本院卷第89頁），可知系爭退貨即使
      無瑕疵存在，上訴人亦無法另行銷售他人以變現，則其所
      稱收受貨物用以抵債，顯非事實，更何況上訴人收受系爭
      退貨後，復已將之加以銷毀，若非系爭物品係屬有瑕疵，
      何以會如此處置？故此部分上訴人之辯解，不足採信，系
      爭退貨確係有瑕疵，應堪認定」（見原確定判決第8頁）
      ，即已表明所憑認定之依據，再審原告指稱原確定判決有
      不憑證據之違法，核屬無據。
    3.至再審原告指稱原確定判決駁回伊就洗劑之包材設計費28
      萬元所為抵銷之抗辯，違背法令部分：
      再審原告主張伊係因再審被告之過失而未能交付洗劑產品
      ，依民法第509條規定，伊仍得請求給付報酬，原確定判
      決顯然違背法令云云（見本院再易字卷13頁）經核再審原
      告所為此部分之主張，係屬認定事實之範疇，再審原告執
      此指摘原確定判決違背法令，亦屬無據。
四、綜上所述，再審原告提起本件再審之訴為顯無再審理由，爰
    不經言詞辯論，以判決駁回之（參照最高法院44年台上字第
    566號判例）。
五、據上論結，本件再審之訴為顯無理由，依民事訴訟法第502
    條第2項、第78條，判決如主文。
中　　華　　民　　國　　94　　年　　6 　　月　　15　　日
                  民事第六庭審判長法　官　林鄉誠
                                  法　官　梁玉芬
                                  法　官　鄭威莉
正本係照原本作成
不得上訴
中　　華　　民　　國　　94　　年　　6 　　月　　20　　日
                                  書記官　吳瑞英
